臺灣嘉義地方法院刑事判決
110年度交易字第268號
公  訴  人  臺灣嘉義地方檢察署檢察官
被      告  劉國欽


上列被告因過失傷害案件，經檢察官提起公訴（110年度偵字第4
83號），本院判決如下：
    主  文
劉國欽犯過失傷害罪，處拘役伍拾日，如易科罰金，以新臺幣壹
仟元折算壹日。
    事  實
一、劉國欽於民國109年10月12日下午5時30分許，駕駛車牌號碼
    0000-00號自用小客車，沿嘉義縣民雄鄉西安村民新路，由
    東往西方向行駛，行經民新路、民溪南路之交岔路口欲右轉
    進入民溪南路時，本應注意汽車行駛至交岔路口，轉彎車應
    讓直行車先行，及右轉彎時，應距交岔路口30公尺前換入外
    側車道、右轉車道或慢車道，駛至路口後再行右轉，而依當
    時天候晴、日間自然光線、柏油路面乾燥無缺陷、無障礙物、
    視距良好，客觀上並無不能注意之情事，貿然右轉溪南路，適
    有郭百鴻騎乘車牌號碼000-000號普通重型機車，自同向後
    方駛至接近交岔路口時，亦疏未注意車前狀況及該路段之最
    高速限為時速60公里，即貿然以時速約67公里之速度超速直
    行，迨發現劉國欽駕駛上開自用小客車右轉彎之動態時，已
    煞車不及，因而失控倒地向前滑行，因而人車倒地，受有右
    遠端橈尺骨關節脫臼復位術後併持續性遠端橈尺骨鬆弛及三
    角纖維軟骨復原不良之傷害。嗣經報警處理，始查悉上情。
二、案經郭百鴻訴由嘉義縣警察局民雄分局報告臺灣嘉義地方檢
    察署檢察官偵查起訴。
    理  由
一、證據能力部分：
    被告以外之人於審判外之言詞或書面陳述，除法律有規定者
    外，不得作為證據，刑事訴訟法第159條第1項固定有明文。
    惟被告以外之人於審判外之陳述，雖不符同法第159條之1至
    第159條之4之規定，而經當事人於審判程序同意作為證據，
    法院審酌該言詞陳述或書面陳述作成時之情況，認為適當者
    ，亦得為證據；又當事人、代理人或辯護人於法院調查證據
    時，知有第159條第1項不得為證據之情形，而未於言詞辯論
    終結前聲明異議者，視為有前項之同意，同法第159條之5第
    1項、第2項亦有明文規定。本判決下列認定事實所引用之所
    有供述證據，均經依法踐行調查證據程序，檢察官、被告對
    本判決所引用被告以外之人於審判外之言詞或書面陳述均同
    意有證據能力（見本院卷第33頁），且迄於本院言詞辯論終
    結前均未表示異議，而該等證據之取得並無違法情形，且與
    本件待證事實具有關連性，核無證明力明顯過低之事由，本
    院審酌各該證據作成時之情況，並無不當之情形，認以之作
    為證據應屬適當，爰依刑事訴訟法第159條之5規定，認有證
    據能力。其餘資以認定本案犯罪事實之非供述證據（詳後述
    ），亦查無違反法定程序取得之情形，依刑事訴訟法第158
    條之4反面解釋，應具證據能力。
二、認定犯罪事實之證據及理由：
  ㈠上開事實，業據被告於本院準備程序及審理中均坦承不諱（
    見本院卷第80、148頁），並經告訴人在警詢、偵查及本院
    審理中指訴歷歷（見警卷第6至16頁，偵卷第19頁反面，本
    院卷第31至33頁），且有道路交通事故現場圖、道路交通事
    故調查報告表㈠㈡、車損及現場照片、監視器錄影畫面翻拍照
    片、證號查詢汽車駕駛人、車輛詳細資料報表、證號查詢機
    車駕駛人、車號查詢機車車籍（見警卷第20至38、42至45頁
    ）、GOOGLE街景圖截圖畫面（見本院卷第37至41頁）、GOOG
    LE街景圖搜尋「嘉義縣民雄鄉西安村民新路」上之速限標誌
    之列印畫面（見本院卷第91頁）各1份在卷可稽，告訴人因
    而受有上開傷勢，有戴德森醫療財團法人嘉義基督教醫院診
    斷證明書2紙（見警卷第19頁、偵卷第15頁）可考，足認被
    告前開任意性自白與事實相符，堪以採信。
  ㈡按汽車右轉彎時，應距交岔路口30公尺前顯示方向燈或手勢
    ，換入外側車道、右轉車道或慢車道，駛至路口後再行右轉
    。但由慢車道右轉彎時應於距交岔路口30至60公尺處，換入
    慢車道；轉彎車應讓直行車先行，道路交通安全規則第102
    條第1項第4款、第7款分別定有明文。查被告為領有汽車駕
    照及具相當社會生活經驗之成年人，對於上開規定應知之甚
    詳，竟未遵守上開規定，逕自外車道與內車道間之白線上右
    轉彎進入民溪南路，足見被告確有未於距離交岔路口30公尺
    前換入外側車道、右轉車道或慢車道之舉動，即貿然右轉，
    而依道路交通事故調查報告表㈠（見警卷22頁）之記載可知
    ，案發當時天候晴、日間自然光線、柏油路面乾燥無缺陷、無
    障礙物、視距良好等情狀，並無不能注意之情事，被告未於
    交岔路口30公尺前切入外側車道、右轉車道或慢車道，即貿
    然右轉，致與告訴人所騎乘之機車發生碰撞肇事，有違反上
    開規定之過失甚明，應為肇事主因。而告訴人確係因本件車
    禍受有前揭傷害，其與被告之過失行為間，具有相當因果關
    係亦明。
  ㈢查案發現場之速限為時速60公里，有GOOGLE街景圖搜尋「嘉
    義縣民雄鄉西安村民新路」上之速限標誌之列印畫面（見本
    院卷第91頁），而告訴人於本院準備程序時自承該路段速限
    60公里，當時有超速等語（見本院卷第33頁），且經交通部
    公路總局依案外車行車紀錄器顯示，攝錄時間15：05：09至
    15：06：08，告訴人行駛約177公尺（依GOOGLE Earth量測
    ），換算肇事前平均車速約每小時67公里乙情，有交通路公
    路總局111年2月23日路覆字第1110022956號函（本院卷第10
    5至106頁）可參，顯見告訴人已逾該路段速限而有超速之情
    事，足徵告訴人確有超速之情事。又參以告訴人於警詢時稱
    ：我沿164線直行行駛，有注意到黑色休旅車行駛在第一及
    第二車道中間，一直打右轉方向燈，突就右轉至民溪南路；
    當時我騎機車在被告車子的右後方，有看到被告車子有提前
    打右轉方向燈，他本來是開在內側車道，後來接近肇事路口
    的機車等停區，就切出來外側車道，我當時才意識到他想要
    右轉，但因為來不及就緊急煞車滑倒了，雙方車子沒有發生
    碰撞，他很早就開始打右轉方向燈了，在肇事路口前有一個
    路口沒轉，等到接近肇事路口，因為他一直在內側車道，所
    以我當下判斷他也不會右轉，他是接近肇事路口前的機車等
    停區，才切進來內側車道的等語（見警卷第6至7頁，偵卷第
    19頁反面），顯見告訴人早已看見被告駕車打右轉方向燈之
    情形，且經過判斷後，仍選擇超速直行，倘告訴人於案發時
    若能充分注意被告欲往右轉之動向，且遵守速限規定行駛，
    衡情當可在與被告駕駛車輛保持一定安全距離下及時煞停機
    車，則因告訴人未注意車前狀況及超速之行為，致見前方被
    告違規右轉彎時而煞車不及自摔，對本件事故之發生亦有過
    失，應為肇事次因。
  ㈣綜上，被告既有上開過失，縱告訴人就本件交通事故之肇致
    亦與有過失，然此僅係能否減免被告民事賠償責任之問題，
    尚難因此而得解免被告過失刑責。又本件經送交通部公路總
    局嘉雲區車輛行車事故鑑定會及鑑定覆議會之鑑定結果亦均
    認定被告有未於距交岔路口30公尺前換入外側車道、右轉車
    道或慢車道，駛至路口後再行右轉之過失責任，有交通部公
    路總局嘉義區監理所110年11月23日嘉監鑑字第1100200856
    號函暨交通部公路總局嘉義區監理所嘉雲區車輛行車事故鑑
    定會鑑定意見書（見本院卷第55至58頁）及交通路公路總局
    111年2月16日路覆字第1110000064號函暨覆議鑑定書（見本
    院卷第95至99頁）各1份存卷可查。至鑑定會疏未注意案發
    現場之速限為每小時60公里，誤以為速限為每小時為50公里
    ，認告訴人無超速之情形，已有違誤；另鑑定覆議會固認告
    訴人雖有超速，但無肇事原因部分，惟若告訴人遵守速限規
    定，或能降低因緊急煞車而發生自摔之可能，亦會影響其所
    受之傷勢結果，是告訴人有無超速乙節，自屬判斷有無構成
    肇事原因之因素，此亦為目前實務見解所採。且依案發現場
    為同向二以上車道，而非同向單一車道，應有道路交通安全
    規則第102條第1項第7款「轉彎車應禮讓直行車先行」之規
    定，是鑑定會及公路總局上開認定均未考慮上情，自難憑採
    ，惟仍不影響被告為本事故肇事主因之認定，本院亦不受前
    開鑑定結論所拘束，附此敘明。
  ㈤綜上所述，本件事證已臻明確，被告過失傷害之犯行堪認定
    ，應予依法論科。
三、論罪科刑：
  ㈠核被告所為，係犯刑法第284 條前段之過失傷害罪。
  ㈡爰以行為人責任為基礎，審酌被告領有駕駛執照且具有相當
    社會經驗之人，明知遵守交通規則，方可確保用路人及行人
    之安全，駕駛車輛於交岔路口轉彎時，雖已於交岔路口30公
    尺前即打方向燈以提醒其他用路人，惟未依規定切入外側車
    道或慢車道，即貿然自內車道與外車道間右轉彎，致告訴人
    見狀煞車不及而自摔，其過失責任重大，所為實有不該；惟
    念被告終能坦承犯行，雖有意願與告訴人和解，惜因與告訴
    人所請求之金額存有相當差距而無法達成共識，惟已見被告
    並不逃避其刑事與民事責任之心意，可見被告犯後態度良好
    ，且本件告訴人業已對被告提出刑事附帶民事損害賠償之訴
    訟，自應由該民事訴訟程序尋求解決；復參諸被告前無同罪
    質之前科紀錄，有臺灣高等法院被告前案紀錄表存卷可憑（
    見本院卷第9頁）；兼衡被告為右轉彎車，未於交岔路口30
    公尺前換入外側車道、慢車道，待駛至路口後再行右轉為肇
    事主因，告訴人亦有超速行駛之過失而為肇事次因，兼衡被
    告自述教育程度為致理商專國貿科二專畢業，已婚，有三名
    成年子女，月薪新臺幣5、6萬，父母均已逝，與配偶同住，
    除患有胃潰瘍之疾病外，無其他重大或罕見疾病之家庭經濟
    生活狀況等一切情狀，量處如主文所示之刑，併諭知易科罰
    金之折算標準。
據上論斷，應依刑事訴訟法第299 條第1 項前段（依裁判簡化原
則，僅記載程序法條），判決如主文。
本案經檢察官邱朝智提起公訴，檢察官陳則銘到庭執行職務。
中　　華　　民　　國　　111 　年　　8 　　月　　31　　日
                  刑事第二庭  法　官　黃美綾
以上正本證明與原本無異。
如不服本判決應於收受判決後20日內向本院提出上訴書狀，並應
敘述具體理由；其未敘述上訴理由者，應於上訴期間屆滿後20日
內向本院補提理由書（均須按他造當事人之人數附繕本）「切勿
逕送上級法院」。告訴人或被害人如對於本判決不服者，應具備
理由請求檢察官上訴，其上訴期間之計算係以檢察官收受判決正
本之日期為準。
中　　華　　民　　國　　111 　年　　9 　　月　　1 　　日
                              書記官  李承翰
附錄本件論罪科刑法條：
中華民國刑法第284條
因過失傷害人者，處1年以下有期徒刑、拘役或10萬元以下罰金
；致重傷者，處3年以下有期徒刑、拘役或30萬元以下罰金。